【裁判字號】    97,交聲,407
【裁判日期】    970625
【裁判案由】    違反道路交通管理處罰條例聲明異議
【裁判全文】
臺灣士林地方法院交通事件裁定        97年度交聲字第407 號
原處分機關  交通部公路總局臺北區監理所蘆洲監理站
異  議  人
即受處分人  乙○○男  49歲.
上列異議人即受處分人因違反道路交通管理處罰條例案件，對於
交通部公路總局臺北區監理所蘆洲監理站民國97年4 月7 日北監
蘆字第裁46-C00000000號裁決聲明異議（原舉發案號：臺北縣政
府警察局舉發違反道路交通管理事件通知單北縣警交字第C00000
000 號），本院裁定如下：
    主  文
異議駁回。
    理  由
一、按道路交通標誌、標線、號誌設置規則第206 條第5 款第1
    目規定：車輛面對圓形紅燈之行車管制號誌，表示禁止通行
    ，不得超越停止線或進入路口。復按汽車駕駛人，行經有燈
    光號誌管制之交岔路口闖紅燈者，處新臺幣（下同）1,800
    元以上5,400 元以下罰鍰；汽車駕駛人，違反前開規定者，
    除依原條款處罰鍰外，並記違規點數3 點，道路交通管理處
    罰條例第53條第1 項、第63條第1 項第3 款分別規定甚明。
二、原處分意旨略以：異議人即受處分人乙○○於民國97年2 月
    29日上午11時42分許，騎乘車牌號碼K5D-113 號重型機車，
    行經臺北縣八里鄉○○路○ 段左轉中華路2 段258 巷口處，
    因闖紅燈違規，經執勤員警攔停當場舉發，依道路交通管理
    處罰條例第53條第1 項規定，處罰鍰1,800 元，並依同條例
    第63條第1 項第3 款（原處分漏載第1 項第3 款），記違規
    點數3 點。
三、異議意旨略以：伊確實每天有經此路段，當日確定綠燈才左
    轉，伊行至臺北縣八里鄉○○路○ 段326 號前才被攔檢，也
    無照片證明是否伊本人闖紅燈違規，更沒有佐證之證據可斷
    定；系爭路口交通繁忙，洪姓警員究如何斷定係伊違規，是
    否有誤認之可能，至其遭無妄之災，據此聲明異議云云。
四、經查：
  (一)異議人即受處分人乙○○於97年2 月29日上午11時42分許，
    騎乘車牌號碼K5D-113 號重型機車，行經臺北縣八里鄉○○
    路○ 段左轉中華路2 段258 巷交岔路口處之事實，業據異議
    人自承在卷，並有臺北縣政府警察局北縣警交字第C0000000
    0 號舉發違反道路交通管理事件通知單影本1 紙附卷可稽，
    此部分事實洵堪認定
  (二)詰之證人即舉發本件違規事實之臺北縣政府警察局蘆洲分局
    八里分駐所員警甲○○到庭結證稱：當時我是一個人騎機車
    要返回派出所途中，行經八里鄉○○路○ 段要往林口方向行
    駛時，在路口發現異議人騎乘重型機車在我前面，當時路口
    是紅燈，異議人就左轉中華路2 段258 巷，我就開警示燈在
    他後面追，異議人左轉中華路2 段258 巷之後，到中華路2
    段路口又右轉接中華路2 段行駛，異議人到中華路2 段時，
    我才追上他，在中華路2 段路上我才把異議人攔下來，但是
    我攔停異議人的門牌號碼，我沒有記下來，異議人是表示他
    已經到公司門口，我才攔停到他。（庭呈當時路線圖、照片
    ）攔停之後，我先問異議人是否知道我為何會攔停他，異議
    人表示不知道，我說異議人之前在中山路2 段與中華路2 段
    258 巷口違規左轉，我是親眼看到異議人紅燈左轉，所以才
    舉發，我也知道不實舉發會有偽造文書的罰則等語明確（參
    本院97年5 月20日訊問筆錄），查證人甲○○與異議人素昧
    平生，並無嫌隙，係依法執行勤務之公務員，當無設詞誣陷
    致己身負偽證重罪之必要，且證人所證本件查獲經過事實，
    具體明確，佐以證人證述已執行取締交通勤務1 年多，舉發
    當時系爭路段為光線清楚、視線良好，證人視力矯正後正常
    ，堪認證人應無誤判違規事實之虞，其證詞應可採信，本院
    既查無證據足資證明員警有捏造事實違法取締之情事，則執
    勤警員本其維護交通秩序、安全職責所為之舉發，自應受到
    合法、正確之推定，其證言並無瑕疵而堪採信。
  (三)異議人雖質以：本件舉發無照片證明是否伊本人闖紅燈違規
    ，更沒有佐證之證據可斷定伊違規，舉發員警恐有誤認之虞
    云云，惟查行政程序法第36條規定：行政機關應依職權調查
    證據，不受當事人主張之拘束，對當事人有利及不利事項一
    律注意。準此，行政程序法有關證據之調查係採職權進行主
    義，由行政機關依職權運用可掌握之資料來源，以闡明事實
    之存在或不存在，故其得使用之證據方法，原則上應不受限
    制。又查道路交通管理處罰條例第7 條第1 項規定，道路交
    通管理之稽查，違規紀錄，由交通勤務警察，或依法令執行
    交通稽查任務人員執行之。是以執勤員警本其職責，依前開
    規定，於當場目擊之前提下，本有稽查交通違規紀錄之職權
    ，況交通警員製單舉發違反道路交通管理處罰條例所列之違
    規事實，本質上為行政處分，係公務員基於職務上權力，依
    法就特定之具體事件所為具公法上效果之單方行政行為，基
    於公務員為公法上行為具有公信力之原則，該行政處分當可
    被推定為真正，其據以依法處分之事實認定亦為正確無誤，
    此與民事訴訟法第355 條第1 項規定：「文書依其程式及意
    旨得認作公文書者，推定其為真正。」之情形相同，本此公
    信原則，交通員警基於其職務權限，依據當場目擊所呈顯之
    違規事實，攔停製單舉發交通違規案件，難謂有何違誤。再
    佐以證人證述，當時係白晝、光線良好，伊親眼目擊本件違
    規事發經過，系爭路口號誌運作正常，於發現違規事實後即
    時追擊，其所述追擊行車路線方向，與異議人所述相符等情
    ，益可證舉發員警係經嚴謹確認異議人之車輛違規闖紅燈左
    轉後，再攔停舉發，於法並無違誤，從而異議人以前開情詞
    主張本件舉發未輔以客觀採證器材取證或可能錯認云云，委
    不足採。
  (四)綜上，異議人雖以上情置辯，然查執勤員警舉發以闖紅燈違
    規並無違誤，異議人確係於該交岔路口號誌為紅燈之前提下
    ，違規闖越紅燈停止線左轉，所辯委無可採，其違規闖紅燈
    之事實堪以認定。
五、從而原處分機關依道路交通管理處罰條例第53條第1 項規定
    ，裁處罰鍰1,800 元，並依同條例第63條第1 項第3 款（原
    處分漏載第1 項第3 款），記違規點數3 點，核無不當。本
    件異議為無理由，應予駁回。
據上論斷，應依道路交通案件處理辦法第19條，裁定如主文。
中    華    民    國    97    年    6     月    25    日
                  交通法庭法  官    黃潔茹
以上正本證明與原本無異。
如不服本裁定應於送達後5 日內向本院提出抗告狀。
                          書記官    柳瑞宗
中    華    民    國    97    年    6     月    25    日


司法院資訊處製作；財團法人民間司法改革基金會備份。
